【裁判字號】    95,交抗,107
【裁判日期】    950705
【裁判案由】    聲明異議
【裁判全文】
臺灣高等法院臺南分院刑事裁定         95年度交抗字第107號
    抗  告  人
    即受處分人  乙○○
    代  理  人  甲○○
上列抗告人因違反道路交通管理處罰條例案件，不服臺灣臺南地
方法院，中華民國95年5月25日所為裁定（95交聲字第68號），
提起抗告，本院裁定如下：
    主  文
抗告駁回。
    理  由
一、抗告意旨略以：(一)按汽車運輸業管理規則第三十七條第一項
    第四款、同條第二項及地方制度法第二條第四款之意旨，立
    法者並非認為當地政府有絕對調整之權，而係初步仍須先請
    該管之公路主管機關即高雄市政府表示意見，倘高雄市政府
    有爭議，則須報請交通部核定。依高雄市政府九十四年十二
    月二十九日高市府交三字第0940065826號函，該函文就本案
    爭議請求臺北市政府共同尋求交通部核定，而臺北市政府並
    未予以理會，故臺北市政府已違反依法行政原則及行政程序
    法第一百十一條第六款之規定。(二)另臺北市政府函交通部係
    「申請試辦」國道客運臺北總站四十九條國道客運路線市境
    行駛動線調整事宜，嗣營運後四至五個月路線調整定案後，
    再行辦理正式路線調整，故臺北市政府就本案爭執事項之行
    為非「正式核定」，且臺北市政府並未依「交通部公路總局
    各監理所審核公路汽車客運業者申請國道與一般客運路線增
    、減班次及停駛處理原則」試辦六個月，且試辦後未依法定
    程序向交通部申請正式核定，交通部僅係同意臺北市政府交
    通局試辦路線行駛動線調整，非核定各業者得將總站遷進D1
    轉運站，顯見臺北市政府撤銷抗告人公司臺北市承德站及調
    整營運路線之公告為無效，請求撤銷原裁定云云。
二、按設有禁止臨時停車標誌、標線處所不得臨時停車；禁止臨
    時停車線，用以指示禁止臨時停車路段，以劃設於道路緣石
    正面或頂面為原則，無緣石之道路，得繪於路面上，距路面
    邊緣以三十公分為度；本標線為紅色實線；為道路交通安全
    規則第一百十一條第一項第三款及道路交通標誌標線號誌設
    置規則第一百六十九條第一項、第二項所明文。再汽車駕駛
    人，在設有禁止臨時停車標誌、標線處所臨時停車者，處三
    百元以上六百元以下罰鍰，復為違反道路交通管理處罰條例
    第五十五條第一項第三款所明定。
三、經查：
  (一)本件抗告人駕駛車牌號碼268-AC號營業一般大客車，於九十
    四年十一月二十日十三時三十七分許，行經臺北市○○路○
    段五二號時，在劃設有紅色實線之禁止臨時停車標線處所臨
    時停車之違規行為，經臺北市政府警察局大同分局交通隊員
    警攔查並當場掣單舉發，嗣經公路主管機關即交通部公路總
    局嘉義區監理所新營監理站（下稱原處分機關）認其違反道
    路交通管理處罰條例第五十五條第一項第三款規定，裁處罰
    鍰三百元等事實，除為抗告人於異議狀中所自承外，並有卷
    附臺北市政府警察局北市警交大字第A4M703832號舉發違反
    道路交通管理事件通知單、原處分機關新監裁違字第裁74-A
    4M703832號違反道路交通管理事件裁決書可參，復據臺北市
    政府警察局大同分局以九十五年三月三十一日北市警同分交
    字第09531307800號函附違規現場路況照片在卷足稽，堪認
    抗告人確有在禁止臨時停車標線處所臨時停車之違規行為。
  (二)又受處分人不服交通道路管理處罰條例第八條主管機關所為
    處罰，得於接到裁決書之翌日起二十日內，向管轄地方法院
    聲明異議，法院受理有關交通裁定，準用刑事訴訟法之規定
    ，道路交通管理處罰條例第八十七條、八十九條定有明文，
    是以法院在審理交通事件時，係審查受處分人之行為是否有
    違上開條例之規定，並依刑事訴訟法之相關規定為審理。經
    查：本件抗告人即受處分人依前述確有駕駛車牌號碼268-AC
    號營業一般大客車，於九十四年十一月二十日十三時三十七
    分許，行經臺北市○○路○段五二號時，在劃設有紅色實線
    之禁止臨時停車標線處所臨時停車之違規行為，核為無誤，
    故原處分機關對抗告人即受處分人所為之處分為有理由。
  (三)惟抗告人以臺北市政府無絕對變更行駛路線之權及該府僅係
    申請試辦，而非正式核定，故該撤銷抗告人公司臺北市承德
    站及調整營運路線之公告為無效等詞置辯，然查標線之設置
    目的，在於提供車輛駕駛人及行人有關道路路況之警告、禁
    制、指示等資訊，以便利行旅及促進交通安全；標線之設置
    ，由主管機關依其管轄辦理之；所稱主管機關，指公路主管
    機關、市區道路主管機關及警察機關，為道路交通標誌標線
    號誌設置規則第二條、第四條第一項、第五條所明定。又直
    轄市道路及交通之規劃、營運及管理，係屬直轄市自治事項
    ，地方制度法第十八條第十款第一、二點，定有明文。是參
    諸上開規定，臺北市區之標線設置及交通規劃管理當屬臺北
    市政府之權限範圍，臺北市政府為促進交通安全，便利行人
    及車輛之行車安全，自有權變更原有標線之設置規劃，而揆
    諸上開管理規則第三十七條第一項第四款法意，亦係本於地
    方自治精神，認公路客運於地方站位及動線之調整當屬地方
    政府行政裁量事項。再者，臺北市○○○○道客運臺北總站
    四十九條國道客運路線市境行駛動線調整事宜之相關作業程
    序，及撤銷抗告人公司設站之處分係屬行政處分，抗告人若
    認該府之處分為違法或不當，自當循行政救濟程序，本院並
    無審判權，自不得審酌其是否違法或不當。故在有關機關變
    更上開臺北市政府之行政處分或認定該行政處分為違法或不
    當前，抗告人自有遵守該行政處分之義務。是以抗告人之抗
    告為無理由，應予駁回。
四、據上論結，應依道路交通案件處理辦法第二十六條，刑事訴
    訟法第四百十二條，裁定如主文。
中    華    民    國  九十五  年    七    月    五    日
                    刑事第二庭  審判長法  官  葉居正
                                      法  官  莊俊華
                                      法  官  李文福
以上正本證明與原本無異。
不得再抗告。
                                      書記官  李良倩
中    華    民    國  九十五  年    七    月    五    日


司法院資訊處製作；財團法人民間司法改革基金會備份。
